【裁判字號】    92,上更(一),495
【裁判日期】    921016
【裁判案由】    毒品危害防制條例等
【裁判全文】
臺灣高等法院刑事判決                        九十二年度上更(一)字第四九五號
    上  訴  人  甲○○
    即  被  告
                        (臺灣臺北看守所羈押中)
    選任辯護人  呂福元律師
右上訴人因違反毒品危害防制條例等案件，不服臺灣新竹地方法院九十一年度重訴字
第四號，中華民國九十一年五月二十三日第一審判決（起訴案號：臺灣新竹地方法院
檢察署九十一年度偵字第三三三號、第三三三號），提起上訴，經判決後，由最高法
院發回更審，本院判決如左：
    主  文
原判決關於意圖販賣而持有第一級毒品及定執行刑部分撤銷。
甲○○意圖販賣而持有第一級毒品，累犯，處有期徒刑拾年陸月。扣案之第一級毒品
海洛因淨重貳玖點捌公克（純度四二‧八一％、純質淨重壹貳伍點柒玖公克）及
第二級毒品安非他命淨重肆點肆公克，均沒收銷燬之﹔包裝紙貳拾捌張（計重壹
陸點玖公克）及電子磅秤壹台，均沒收之。
    事  實
一、甲○○前於民國（下同）八十六年間因違反藥事法案件，經臺灣臺中地方法院判
    處有期徒刑五月確定，於八十八年十月十五日執行完畢，猶不知悔改，因染有施
    用毒品惡習，於九十一年一月間某日，基於施用第一級毒品海洛因及第二級毒品
    安非他命之犯意（施用毒品部分另案處理），在新竹縣竹北市某地，以新台幣（
    下同）五十二萬元之代價，向一不詳姓名年籍之成年男子購入第一級毒品海洛因
    及第二級毒品安非他命，惟於販入後旋即認數量甚多超逾其個人短期之施用量，
    另萌販賣毒品營利之意圖，以其所有之電子磅秤將海洛因分裝成二十六包及將安
    非他命分裝成二包後，即於九十一年元月七日晚間七時許駕駛其妻陳雅君所有車
    牌號碼三Ｈ─二五九五號自用小客車，攜帶上開已分裝完妥之海洛因及安非他命
    ，前往新竹縣竹北市○○○路三八號「超級網咖店」，伺機販賣，惟於當日晚間
    八時許即為警據報在「超級網咖店」內查獲，並在上開自用小客車內，扣得甲○
    ○意圖販賣而持有之第一級毒品海洛因二十六包（驗餘計淨重二九三點八三公克
    、包裝重一四點七九公克、純度四二‧八一％、純質淨重一二五點七九公克。至
    新竹市警察局刑事案件移送書雖記載查獲毒品海洛因二十七包（即七大包、二十
    小包）、安非他命一包，而甲○○之警訊筆錄中載稱查獲海洛因七大包、二十小
    包及安非他命二包，惟經送請法務部調查局鑑驗，實際係海洛因二十六包及安非
    他命二包，自應以此數量為準）、安非他命二包（原毛重分別為十八點五一公克
    、一八點二五公克，驗餘淨重分別為一七點三公克、一七點零四公克，純度分別
    十三‧九％及十九‧六％，合計淨重三四點三四公克）及甲○○所有供意圖販賣
    毒品使用之電子磅秤一台。
二、案經新竹市警察局移請臺灣新竹地方法院檢察署檢察官偵查起訴。
    理  由
一、訊據上訴即被告甲○○供承有於右揭時地為警在其所駕駛車牌號碼三Ｈ－二五九
    五號自小客車內查獲右述扣案之海洛因及安非他命等事實，惟矢口否認有意圖販
    賣而持有毒品之犯行，辯稱：查獲之毒品海洛因及安非他命係伊與綽號「大胖」
    之友人在新竹縣竹北市之「超級網咖店」斜對面共同向「大胖」的朋友所購買的
    ，總共買了五十二萬元，其中伊出資十六萬元，因伊有施用毒品的習慣，怕以後
    買不到，且賣的人說買多算便宜，所以就買如此的數量，後來「大胖」因錢不夠
    就和賣毒品的人一同去拿錢，並說他攜帶毒品不方便即將毒品放在伊車上，且把
    鑰匙拿走，而伊車上之磅秤是因伊以前買毒品曾被騙而買來用的云云。惟查：
(一)經警於上揭時地在被告所駕駛之自小客車內查獲之白粉二十六包經送請法務部調
    查局鑑驗結果，發現均含第一級毒品海洛因成分（驗餘計淨重二九三點八三公克
    、包裝重一四點七九公克、純度四二‧八一％、純質淨重一二五點七九公克），
    有法務部調查局九十一年三月十四日調科壹字第一００００一一九０號鑑定通知
    書一紙附卷可稽（見原審卷第九三頁）；而經警同時在上開汽車內查獲之二包結
    晶經送請內政部警政署刑事警察局鑑驗結果，檢出第二級毒品甲基安非他命成分
    （原毛重分別為十八點五一公克、一八點二五公克，驗餘淨重分別為一七點三公
    克、一七點零四公克，純度分別十三‧九％及十九‧六％，合計淨重三四點三四
    公克），亦有內政部警政署刑事警察局九十一年三月五日刑鑑字第０九一００二
    四二五七號鑑驗通知書一紙附卷為憑（見原審卷第五頁），是本案扣案之物品分
    屬毒品危害防制條例規定之第一級毒品海洛因及第二級毒品安非他命無訛。
(二)被告雖以系爭毒品海洛因及安非他命係伊與綽號「大胖」者以五十二萬元合資購
    買而來，伊僅出資十六萬元云云，然查被告於警訊時供稱被查獲之毒品係綽號「
    大胖」之男子所有而帶上車的云云（見九十一年度偵字第三三三號偵查卷第七頁
    ），並未供述有與綽號「大胖」者共同出資購買毒品之情事，且查被告於偵查時
    供稱海洛因及安非他命係住竹北市，綽號「大胖」之林秀敏所有，林秀敏五十七
    年出生，身材胖胖的有留鬍鬚云云（見同上偵查卷第三十三頁背面、第五十頁）
    ，經原審法院依被告所述「林秀敏」之住所及年次，調閱內政部戶役政資訊連結
    系統結果，傳訊
    年七月六日生－同上偵查卷第五二頁），然證人林秀銘到庭證稱並不認識甲○○
    等語（見原審卷第一一三頁），而被告亦供述不認識到庭之證人林秀銘，嗣被告
    於原審法院調查時復改稱該綽號「大胖」者係王吉堅，毒品係王吉堅所有云云（
    見原審卷第九頁、第五八頁），而證人王吉堅於原審法院調查時亦到庭證稱系爭
    毒品係伊與潘萬益及「武松」合資四十八萬元向「阿祥」買的，伊出十二萬元，
    潘萬益跟「武松」各出十六萬元，伊的十二萬元裡面，潘萬益幫伊墊五萬元，剩
    下的錢是伊與潘萬益竊車，變賣贓物所得，而因當天伊和甲○○相約見面要拿變
    造之駕照給甲○○，並要甲○○載伊到竹北義民中學後的網咖向友人借錢還甲○
    ○，後來伊會冷即向甲○○拿鑰匙要到車上拿外套，在回來途中看到網咖店前停
    一部自小客車，伊心虛就走了，伊放毒品的黑色手提袋就放在甲○○車上云云（
    見原審卷九十一年三月十八日訊問筆錄、第一二三頁），惟此證人潘萬益於原審
    法院調查時證稱：我們湊了四十幾萬元要買毒品，伊拿十幾萬元，快二十萬元，
    武松拿十六萬元左右給伊，剩下不足的是王吉堅湊的。王吉堅在車上，有把錢拿
    出來，伊看到確實他有湊足十幾萬元，伊沒有幫王吉堅出錢，亦未與王吉堅竊車
    等語（見原審卷第一一七至一二０頁），彼等就如何出資、出資金額及有無墊款
    等情，所述均不相同，亦與被告所述如何取得系爭毒品之情節並不相符，且若依
    被告所述其出資十六萬元與綽號「大胖」者合資購買五十二萬元之上揭毒品，並
    依其所述將該十六萬元交予「大胖」持以出面購買系爭毒品，則在被告出資金額
    較少，又由「大胖」出面購買之情況下，系爭毒品是否可能悉數交由被告持有，
    並放置其所有之自用小客車內，實非無疑，另若依被告所述購買毒品之全部價款
    在尚未交付販毒者之前，該販毒者是否可能先行將上揭數量非少之毒品交予綽號
    「大胖」者，亦非無疑，況查證人王吉堅於九十一年元月七日十六時許即因駕駛
    被害人邱宏祥所失竊之車牌號碼三Ｈ─０六八三號自用小客車，行經新竹市○區
    ○○路三八七巷口時當場為警查獲，並於同日下午四時四十五分至五時十五分在
    新竹市警察局第二分局東勢派出所製作筆錄，隨即移送臺灣新竹地方法院檢察署
    ，至同日晚間九時十分仍在該署偵訊等情，有臺灣新竹地方法院檢察署九十一年
    度偵字第三一八號偵查卷影本在卷可查，則證人王吉堅自無可能如被告於原審法
    院審理時所辯於九十一年一月七日下午三時許，在竹北交流道載王吉堅時，王吉
    堅將其所有毒品帶上車，至同日晚上八時許，警方在「超級網咖店」查獲毒品時
    ，王吉堅趁隙逃逸等情，是被告所辯系爭毒品係伊與綽號「大胖」出資購買云云
    ，顯非事實，殊無足採，經警於上揭時間，自被告所駕駛之自小客車內所查獲之
    毒品海洛因及安非他命顯均係被告自行購買而來，堪予認定。
(三)至被告雖辯稱系爭毒品係購來供己施用，並無要販賣之意思云云，而查被告於九
    十一年一月七日為警查獲後，亦因施用毒品犯行，經送新竹看守所附設勒戒所觀
    察勒戒，並於九十一年五月二日送台中戒治所強制戒治，有本院法務部在監
    資料表，惟查毒品交易之動機、標的、數量，因人因案各有差異，未可一概而論
    ，購買毒品數量多寡與是否供販賣營利，並無絕對之關連，仍應參酌其他證據以
    定之，施用毒品者為供施用目的而一次購入較多數量者，並非鮮見，尚難僅憑其
    被查獲毒品數量之多寡，逕行排除其他有利於被告之可能，推測其在購毒之初即
    係意圖供販賣，本件雖無積極證據足資證明被告於購毒之初即係基於販賣毒品以
    營利之意圖，然查被告於購入系爭毒品之後，經警於上揭時地自被告駕駛之自小
    客車內所查獲之毒品，其中毒品海洛因經分裝為大小計二十六包（驗餘計淨重達
    二九三點八三公克），另安非他命分裝為二包（驗餘淨重分別為一七點三公克、
    一七點零四公克），是被告縱係為施用而購入系爭毒品，而縱依其所述因一次購
    買較多數量價格較便宜，然依其購入之毒品數量，顯超逾其個人短期之施用量，
    且又何以分裝，並備有電子磅秤，而被告自承住居台中，竟同時攜帶已分裝之毒
    品海洛因、安非他命及電子磅秤遠赴新竹，並在人員繁雜之「超級網咖」出入，
    足見被告攜帶大量毒品前往上開「超級網咖店」時，目的顯非供己施用，而係伺
    機販賣﹔至被告於購入大量毒品海洛因及安非他命後，以其所有之電子磅秤予以
    分裝，此顯非單純供己施用而分裝，被告顯係另萌販賣毒品營利之意圖而分裝，
    是被告所辯並無販賣毒品之意圖云云，要係圖卸刑責之詞，亦無足採，事證明確
    ，被告意圖販賣而持有第一級毒品海洛因及第二級毒品安非他命犯行，應堪認定
    。
二、查海洛因、安非他命分屬毒品危害防制條例第二條第一項第一款、第二款所列之
    第一級、第二級毒品，核被告所為，係犯毒品危害防制條例第五條第一項之意圖
    販賣而持有第一級毒品罪、同條例第五條第二項之意圖販賣而持有第二級毒品罪
    。被告意圖販賣而以一行為同時持有海洛因及安非他命，同時觸犯上揭意圖販賣
    而持有第一級及第二級毒品二罪，為想像競合犯，應依刑法第五十五條之規定，
    從一重之意圖販賣而持有第一級毒品罪處斷。而查被告有事實欄所載前科判決及
    執行情形，有本院被告全國前案紀錄表及本院法務部在監
    其受有期徒刑執行完畢後，五年以內再犯本件有期徒刑以上刑之罪，為累犯，惟
    其所犯意圖販賣而持有第一級毒品罪，其中最重本刑無期徒刑部分，依法不得加
    重，僅就有期徒刑部分予以加重其刑。原審以被告上述犯行事證明確，予以論罪
    科刑，固非無見，惟查：本件被告被查獲之毒品海洛因係二十六包，原審認查獲
    之毒品海洛因係七大包及二十小包，核與事實不符，而其中供包裝毒品海洛因及
    安非他命所用之包裝紙二十八張（計重一六點三九公克），非屬毒品海洛因及安
    非他命，原審認係屬海洛因及安非他命而併予宣告沒收銷毀之，均有未洽；是被
    告上訴意旨否認有意圖販賣而持有系爭毒品犯行，固無理由，惟原判決關於被告
    意圖販賣第一級毒品而持有部分，既有上揭可議之處，自應與定執行刑部分併由
    本院予以撤銷改判，爰審酌被告之素行，犯罪之動機、目的、手段，所持有之毒
    品數量，惟念尚未流入市面，而未對社會秩序造成重大危害及其犯罪後之態度等
    一切情狀，量處有期徒刑十年六月；至扣案第一級毒品海洛因淨重二九三點八三
    公克（純度四二‧八一％、純質淨重一二五點七九公克）及第二級毒品安非他命
    淨重三四點三四公克，均係查獲之毒品，應依毒品危害防制條例第十八條第一項
    前段之規定沒收銷燬之。另包裝第一級毒品海洛因及第二級毒品安非他命所用之
    包裝紙二十八張（計重一六點三九公克）暨電子磅秤一台，係被告所有供犯本件
    意圖販賣而持有第一級毒品海洛因及第二級毒品安非他命所用之物，均應依毒品
    危害防制條例第十九條第一項之規定，併予宣告沒收。
據上論斷，應依刑事訴訟法第三百六十九條第一項前段、第三百六十四條、第二百九
十九條第一項前段，毒品危害防制條例第五條第一項、第二項、第十八條第一項前段
、第十九條第一項，刑法第十一條前段、第五十五條、第四十七條，判決如主文。
本案經檢察官施慶堂到庭執行職務。
中      華      民      國    九十二    年      十      月     十六     日
                              臺灣高等法院刑事第三庭
                                  審判長法  官  張  連  財
                                        法  官  林  明  俊
                                        法  官  張  傳  栗
右正本證明與原本無異。
如不服本判決，應於收受送達後十日內向本院提出上訴書狀，其未敘述上訴之理由者
並得於提起上訴後十日內向本院補提理由書（均須按他造當事人之人數附繕本）。
                                        書記官  秦  慧  榮
中      華      民      國    九十二    年      十      月    二十      日
附錄：本案論罪科刑法條全文
毒品危害防制條例第五條
意圖販賣而持有第一級毒品者，處無期徒刑或十年以上有期徒刑，得併科新台幣七百
萬元以下罰金。
意圖販賣而持有第二級毒品者，處五年以上有期徒刑，得併科新台幣五百萬元以下罰
金。
意圖販賣而持有第三級毒品者，處三年以上十年以下有期徒刑，得併科新台幣三百萬
元以下罰金。
意圖販賣而持有專供製造或施用毒品之器具者，處五年以下有期徒刑，得併科新台幣
一百萬元以下罰金。


司法院資訊處製作；財團法人民間司法改革基金會備份。
